最高法院刑事判決　　　　　　　　　　　　　　　九十一年度台上字第三三七一號
　　上　訴　人　甲○○
　　選任辯護人　 蔡宏修律師
　　　　　　　　 林螢秀律師
右上訴人因違反麻醉藥品管理條例案件，不服台灣高等法院台南分院中華民國八十九
年一月六日第二審判決（八十八年度上訴字第一一七號，起訴案號：台灣嘉義地方法
院檢察署八十六年度偵字第六八０六號），提起上訴，本院判決如左：
    主  文
上訴駁回。
　　理  由
按刑事訴訟法第三百七十七條規定，上訴於第三審法院，非以判決違背法令為理由，
不得為之。是提起第三審上訴，應以原判決違背法令為理由，係屬法定要件。如果上
訴理由狀並未依據卷內訴訟資料，具體指摘原判決不適用何種法則或如何適用不當，
或所指摘原判決違法情事，顯與法律規定得為第三審上訴理由之違法情形，不相適合
時，均應認其上訴為違背法律上之程式，予以駁回。本件原判決撤銷第一審之科刑判
決，改判論上訴人甲○○以連續非法販賣化學合成麻醉藥品罪，判處有期徒刑伍年貳
月。係依憑證人即向上訴人購買安非他命之賴慶誕、當場查獲賴慶誕之嘉義縣警察局
刑警隊員許榮興之證詞，扣案之化學合成麻醉藥品安非他命肆包（淨重壹佰貳拾玖點
貳伍公克）、安非他命包裝（重伍點壹捌公克）、預備供販賣安非他命分裝用之小密
封袋壹佰貳拾陸個、中密封袋伍拾肆個，卷附法務部調查局檢驗結果，認扣案結晶確
為安非他命之民國八十七年一月九日（八七）陸字第八六一一一０二六號檢驗通知書
一紙等證據資料，而為論斷，已敘述其所憑之證據及認定之理由。而以上訴人否認販
賣安非他命之犯行及所為辯解，為飾卸之詞，並無足取，在理由內依憑調查所得證據
詳加指駁；並說明：（一）證人劉永彬於第一審證稱：渠於八十六年十月九日晚上七
、八時許，在上訴人所經營之海霸天海產店內見有一綽號「雞蛋」之男子，因向上訴
人借錢不成而與上訴人發生爭執，揚言報復等語，經第一審當庭提示證人賴慶誕之口
卡片供證人劉永彬指認，證人劉永彬未能指認證人賴慶誕；另證人陳允鍊雖證稱：渠
載上訴人回家，在其住處見賴慶誕向上訴人借取新台幣（下同）五十萬元云云，惟此
與證人賴慶誕於偵查中證稱：向上訴人借款，未曾超過一萬餘元，且有借有還等語不
符，均不足為有利上訴人之認定。（二）上訴人自警訊起至第一審止，未曾提及其於
賴慶誕指證販賣安非他命之末日即八十六年十月八日有不在場證明，證人陳鴻振於原
審到庭證稱：上訴人在八十六年十月八日中午十二時及下午五時各載一次塑膠廢料到
工廠給渠云云，顯係臨訟勾串之詞，亦不足採為上訴人未犯罪之證明。（三）證人楊
自由於八十六年十月間案發前，既已搬離上訴人上開三十八號住處，並未遺留任何東
西。其嗣於原審審理時改稱：警方查扣之安非他命四包，係賴慶誕放置在該處讓渠吸
食的云云，顯係迴護上訴人之詞，委不足採。（四）證人即上訴人之女婿王清爽及上
訴人之子陳志於原審證稱：警方當時在三十六號未搜到東西，上訴人自稱隔壁三十
八號還有一棟可以再去找等語，核與警員許榮興所述查獲情節不符，亦屬迴護上訴人
之詞，均非可取。（五）上訴人與賴慶誕，既非至親，又無故舊關係，其多次出售安
非他命給賴慶誕，若無從中謀利，顯然與常情不符，應有營利之意圖之理由。從形式
上觀察，原判決並無違背法令之情形存在。上訴意旨置原判決所為明白論斷於不顧，
專憑其個人之意見，就原判決理由已經詳細說明之事項，及原審採證認事之職權行使
，漫事爭執，或泛言原判決有理由不備、理由矛盾、適用法則不當、違背證據法則及
應於審判期日調查之證據未予調查之違誤，難認已符合首揭法定之第三審上訴要件。
又查：（一）證據之取捨，為事實審法院之職權。原判決已敘明證人賴慶誕及當場查
獲賴慶誕之嘉義縣警察局刑警隊員許榮興之證詞，與事實相符，可資採取，證人楊自
由、劉永彬、陳允鍊、陳鴻振、王清爽及陳志於原審所證，皆為迴護之詞，不足為
有利上訴人之認定；又扣案之物品係自上訴人住宅中搜出，上訴人所為辯解，不足採
信，且原判決並非僅以扣案之中、小密封袋資為不利上訴人之唯一證據之心證理由。
上訴意旨主張證人賴慶誕係挾怨報復，扣案之安非他命並非其所有，另中、小密封袋
經鑑定亦未裝過安非他命，原判決未採信證人楊自由、劉永彬、陳允鍊、陳鴻振、王
清爽及陳志之證言，認事用法，均有違誤等語，係就原審取捨證據之職權行使而為
爭執；再原判決既未採信證人陳鴻振之證詞，自係認陳鴻振提出之「客戶營業電腦明
細表」，仍不足資為有利上訴人之證據，其雖未於判決理由中明對該明細表不予採
信之理由，而稍嫌簡略，但此於判決之結果顯無影響，依刑事訴訟法第三百八十條規
定，仍不得據為合法之第三審上訴理由。（二）依原判決理由所載：證人賴慶誕於八
十六年十月八日向上訴人購得安非他命後之翌日，因該安非他命品質不良，於前往要
求換貨時，為警查獲等旨，自係認定證人賴慶誕已施用部分之安非他命，其重量未能
與上訴人原來所交付者相符，況原判決並未載明證人賴慶誕所稱之一錢，其確切之重
量為若干，上訴意旨主張上訴人交付之安非他命重量如為一錢時，經折算應有三‧七
五公克，證人賴慶誕被查獲之安非他命卻僅重二‧一公克，足認其指訴顯有瑕疵云云
，仍非依據卷內訴訟資料為指摘之正當第三審上訴理由。（三）依原判決事實欄及理
由欄引用上訴人於警訊、偵查及於第一審證述記載之全意旨，就上訴人每次所購買之
安非他命之數量，不能謂未有說明；又上訴人既係相隔數日，始購入第三包安非他命
，其購入之價格有所變動，並未違反常情，原判決未予說明，亦與判決理由不備之違
法情形，不相適合，上訴意旨妄指為違法，自非依據卷內訴訟資料執為指摘之適法第
三審上訴理由。（四）證人即警員許榮興雖以協助偵查、訴追被告犯罪為其任務，惟
亦以發現真實為目的，果無其他積極證據足證其所為證詞有虛偽不實之情形，自不得
以其立場與被告相對立，認其證詞不得採為不利被告之證據。原判決已說明證人賴慶
誕之證述可採，且參酌上訴人所述一再更異，認證人賴慶誕之證詞與事實相符，王清
爽、陳志樑及李正雄所證為迴護之詞，不足採為有利上訴人之認定之理由，上訴意旨
，徒憑己見，泛指原判決以敵對警員之證詞，採為不利上訴人之指證，該論斷違反證
據法則，原判決有理由不備云云，係就原審取捨證據之職權行使而為爭執，仍非正當
之第三審上訴理由。（五）原判決既認上訴人應負之罪責，已臻明確，且其事實欄僅
認定上訴人於八十六年十月八日販賣安非他命予證人賴慶誕，並未明確認定上訴人販
賣時間即為當日中午或下午五時至七時，證人陳鴻振於原審證稱：上訴人於八十六年
十月八日中午十二時及下午五時各載塑膠廢料至其彰化縣埔鹽工廠，約晚上七時離去
云云，原判決未採為有利上訴人之認定，自難認有違證據法則及論理法則之違法情形
，上訴論旨妄指原判決理由不備云云，係就與原判決主旨無關之枝節問題，而為爭執
，不得資為第三審上訴之正當理由。（六）是否命證人間相互對質或並與上訴人對質
，審理事實之法院本有裁酌之職權，原判決既認依憑上開證據，上訴人應負之罪責，
已臻明確，且證人賴慶誕於警訊及第一審法院均已證述明確，原審未再傳訊證人賴慶
誕、楊松錦及楊自由，或命賴慶誕與劉永彬對質，為無益之調查，並無違誤可言；又
證人楊自由八十七年十月二十八日之陳述狀，乃審判外之陳述，未具證據能力，原審
未予調查，並無違背經驗法則、適用法則不當及應於審判期日調查之證據未予調查之
違誤，上訴人自不得執此指摘，資為合法之第三審上訴理由。其上訴違背法律上之程
式，應予駁回。
據上論結，應依刑事訴訟法第三百九十五條前段，判決如主文。
中      華      民      國    九十一    年      六      月     十九     日
                              最高法院刑事第十庭
                                  審判長法官  林  增  福
                                        法官  邵  燕  玲
                                        法官  吳  昆  仁
                                        法官  陳  世  雄
                                        法官  惠  光  霞
      右正本證明與原本無異
                                              書  記  官
中      華      民      國    九十一    年      六      月    二十四    日
